【裁判字號】    99,再易,7
【裁判日期】    990907
【裁判案由】    再審之訴
【裁判全文】
臺灣新竹地方法院民事裁定               99年度再易字第7號
再審原告    丁○○
再審被告    丙○○
            乙○○
            甲○○
上列當事人間請求再審之訴事件，再審原告對於本院民國99年 5
月31日所為98年度簡上字第41號確定判決提起再審之訴，本院裁
定如下：
    主  文
再審原告之訴駁回。
再審訴訟費用由再審原告負擔。
    理  由
一、本件再審意旨略以：再審原告丁○○與再審被告丙○○、乙
    ○○之父即訴外人甲○○訂立之協議書動機為何？僅在協議
    交換擔保物，將擔保物以市價變賣，獲得款項勝過遭法拍利
    益，當時為應急，認同先以替代擔保物，如何協議雙方獲得
    平衡，雙方皆大歡喜，再審原告誤以為再審被告之父甲○○
    係老實人，詎竟遭歪曲事實，且勝訴。又證人在庭上作偽證
    ，屬於勾串、詐欺  再審被告在作證時，竟以虛偽陳述，擬
    繼續設陷詐財，食髓知味，歪曲事實，目的一再擴張不實債
    權，貪取他人房屋、土地及錢財，綜上，原確定判決既有上
    開再審事由，為此提起本件再審之訴，並聲明：(一)本院98
    年度簡上字第41號民事判決廢棄。(二)廢棄部分，再審被告
    在第一審之訴駁回。(三)第一審、第二審及再審之訴之訴訟
    費用均由再審被告負擔。
二、按再審之訴，應於30日之不變期間內提起。前項期間，自判
    決確定時起算，判決於送達前確定者，自送達時起算，民事
    訴訟法第500條第1項、第2 項本文前段定有明文。經查，本
    院於民國99年5 月31日所為之本院98年度簡上字第41號民事
    判決即二審確定判決，係屬不得上訴第三審之判決，於99年
    6月3日送達再審原告收受，業據本院依職權調閱本院98年度
    簡上字第41號民事案卷全卷核閱無訛，是對上開判決聲請再
    審，即應於送達日起算30日之不變期間內為之，查本件再審
    原告係於99年6 月30日提起本件再審之訴，此有本院在再審
    原告所提聲請再審狀中所蓋收文日期戳章為憑，則再審原告
    提起本件再審，顯未逾上開30日之期間，合先敘明。
三、次按再審之訴，應以訴狀表明再審理由，及關於再審理由並
    遵守不變期間之證據，又再審之訴不合法者，法院應以裁定
    駁回之，民事訴訟法第501條第1項第4款、第502條第1 項分
    別定有明文。再當事人提起再審，雖聲明對某件確定判決為
    再審，但審查其再審訴狀理由，實為指摘原確定判決如何違
    法，而對該聲明不服之確定判決，則毫未指明有如何法定再
    審理由，此種情形，可認為未合法表明再審理由，應逕以其
    再審之訴為不合法駁回之；對於確定判決提起再審之訴，應
    以有民事訴訟法第496條第1項各款之原因為限，此項原因亦
    即再審理由，必須於訴狀中表明之(見同法第501條第1 項第
    4款)，否則其訴即屬不合法，毋庸命其補正，逕以裁定駁回
    之，最高法院69年度第3 次民事庭會議決議、70年度台再字
    第35號判例可資參考。故再審訴狀應表明再審理由，為起訴
    程序之合法要件，所謂表明再審理由，必須具體指摘該項確
    定判決有民事訴訟法第496 條何款原因，若僅泛言該項確定
    判決有諸多違背法令之處，均不得認有合法之表明；且其未
    表明者，法院無庸命其補正，應認其再審之訴為不合法。經
    查：
  (一)再審原告雖主張其與再審被告之父即訴外人甲○○訂立之
      協議書動機為何？僅在協議交換擔保物，將擔保物以市價
      變賣，獲得款項勝過遭法拍利益，當時為應急，認同先以
      替代擔保物，如何協議雙方獲得平衡，雙方皆大歡喜，再
      審原告誤以為再審被告之父甲○○係老實人，詎竟遭歪曲
      事實云云，惟並未就原確定判決有何民事訴訟法第496 條
      各款之再審事由為具體指摘，亦未表明有何構成同法第49
      7 條之具體情事，自難認其已合法表明再審理由。且原確
      定判決就此亦認定，依再審原告與訴外人甲○○約定於系
      爭坐落新竹市○○路○段140、225 號房屋(下稱：系爭140
      號、225號房屋)之納稅義務人變更為甲○○或其指定之人
      ，且將系爭225 號房屋租約出租人換約為訴外人甲○○後
      ，訴外人甲○○即將其所執有由再審原告及其夫楊敏石所
      簽發之12張、面額合計新台幣(下同)310 萬元之支票作廢
      歸還予再審原告，是從再審原告完成產權之移轉及租約之
      換約後、訴外人甲○○應將持有之12張支票視同作廢並歸
      還等約定判斷，如系爭協議書之合意僅屬擔保品之變換，
      何以訴外人甲○○竟同意將債權證明之12張支票及借據一
      同作廢歸還，此顯然有違常情，難認再審原告抗辯協議書
      係讓與事實上處分權之擔保契約云云可採，復審酌證人即
      再審原告訂立協議書之見證人彭德能到庭證詞，可知協議
      書係依照再審原告及訴外人甲○○雙方達成合意之真意所
      書立，且協議書第1、4條之約定顯示再審原告是以12張支
      票上所載金額，作為系爭140、225號房屋之價金一節明確
      ，亦符合債務人以其房屋作價讓與債權人，用以抵償債務
      之買賣情形，足證再審被告主張系爭協議書之性質為買賣
      契約等語，洵屬有據等情，亦無判斷違反經驗、論理法則
      之適用法規顯有錯誤情事，足見再審原告並未指摘原確定
      判決如何違法，或有何法定再審理由，應認再審原告顯未
      合法表明再審理由。
  (二)又再審原告主張證人在庭上作偽證，屬於勾串、詐欺，再
      審被告甲○○在作證時，竟以虛偽陳述，擬繼續設陷詐財
      ，食髓知味，歪曲事實，目的一再擴張不實債權，貪取他
      人房屋、土地及錢財乙節，惟經本院依職權調閱本院98年
      度簡上字第41號民事案卷，可知再審被告甲○○並非本院
      98年度簡上字第41號民事案件之當事人，則再審原告對於
      訴外人甲○○提出本件再審之訴，顯於法不合。況縱認再
      審原告係以民事訴訟法第496條第1項第10款事由提起再審
      之訴，再審原告亦未釋明本件如何具備同條第2 項「前項
      第7 款至第10款情形，以宣告有罪之判決或處罰鍰之裁定
      已確定，或因證據不足以外之理由，而不能為有罪之確定
      判決或罰鍰之確定裁定者為限，得提起再審之訴」之要件
      ，亦難謂再審原告已合法表明再審事由。
四、綜上所述，再審原告未具體指明原二審確定判決究有何符合
    民事訴訟法第496條第1項各款再審事由，且對於原非訴訟當
    事人之訴外人甲○○提起本件再審之訴，揆諸前開說明，應
    認本件再審之訴於法尚有未合，應予以裁定駁回。
    據上論結，依民事訴訟法第502條第1項、第95條、第78條，
    裁定如主文。
中    華    民    國    99    年    9    月     7     日
                  民事第一庭審判長法  官   汪銘欽
                                  法  官   陳順珍
                                  法  官   王佳惠
以上正本係照原本作成。
本裁定不得抗告。
中    華    民    國    99    年    9    月     7     日
                                  書記官   陳思璟

司法院資訊處製作；財團法人民間司法改革基金會備份。
